臺灣桃園地方法院刑事判決　　　　　　　94年度訴字第1459號
公　訴　人　臺灣桃園地方法院檢察署檢察官
被　　　告　庚○○原名鍾弘芝.
上列被告因偽造文書等案件，經檢察官提起公訴（93年度偵字第
8806號），本院判決如下：
    主  文
庚○○被訴侵占及偽造文書部分均無罪。
其餘被訴部分公訴不受理。
　  理  由
壹、無罪部分
一、公訴意旨略以：被告庚○○（原名鍾弘芝）與告訴人乙○○
    原係男女朋友，乙○○自民國91年9 月起，將其所有車牌號
    碼V5-2239 號自用小客車借予鍾弘芝保管使用，詎庚○○竟
    意圖為自己不法之所有，於92年7 月10日，在不詳處所，以
    變易持有為自己所有之意思，將之侵占入己；復明知未得乙○○之同意，即基於行使偽造私文書、使公務員登載不實之
    犯意，於上開時日，在不詳處所，委請不知情之刻印業者偽
    造「乙○○」之印章1 枚後，在「汽（機）車過戶登記書」
    偽造上開印文1 枚及並偽造「乙○○」署押1 枚，以此方式
    偽造新車主為鍾弘芝、原車主為陳卉瑜之「汽（機）車過戶
    登記書」1 紙。旋於同日，持前揭偽造之「汽（機）車過戶
    登記書」，向址設於桃園縣桃園市○○路416 號之交通部公
    路總局桃園監理站（下稱桃園監理站），申請辦理上開自用
    小客車之車主變更手續，使得承辦公務員將此不實之事項，
    登載於職務上所掌之公文書，足生損害於監理機關對於車籍
    管理之正確性及乙○○。因認被告涉犯刑法第335 條第1 項
    之侵占罪、同法第216 條、第210 條之行使偽造私文書罪、
    同法第214 條之使公務員登載不實罪嫌。
二、按犯罪事實應依證據認定之，無證據不得認定其犯罪事實；
    又不能證明被告犯罪者，應諭知無罪之判決，刑事訴訟法第
    154條第2項、第301條第1項分別定有明文；次按認定犯罪事
    實應依證據，為刑事訴訟法所明定，故被告否認犯罪事實所
    持之辯解，縱屬不能成立，仍非有積極證據足以證明其犯罪
    行為，不能遽為有罪之認定。刑事訴訟上證明之資料，無論
    其為直接證據或間接證據，均須達於通常一般之人均不致於
    有所懷疑，而得確信其為真實之程度，始得據為有罪之認定
    ，若其關於被告是否犯罪之證明未能達此程度，而有合理性
    懷疑之存在，致使無從形成有罪之確信，根據「罪證有疑，
    利於被告」之證據法則，即不得遽為不利被告之認定，最高
    法院30年上字第1831號、76年度臺上字第4986號分別著有判
    例可資參照；又按刑法第210 條之偽造私文書，以無制作權
    之人冒用他人名義而制作該文書為要件之一，如果行為人基
    於他人之授權委託，即不能謂無制作權，自不成立該條之罪
    ，亦有最高法院47年度臺上字第226 號判例可資參照。
三、公訴人認被告涉犯前揭罪嫌，無非係以告訴人乙○○之指訴
    ，及卷附之汽（機）車過戶登記書1 紙、汽車異動歷史查詢
    1 紙、車籍作業系統- 查詢認可資料2 紙等，為其論據。訊
    據被告固坦承於92年3 月25日，有在「汽（機）車過戶登記
    書」上簽寫告訴人之署名，委由桃園監理站車輛檢驗監理代
    辦人於申請補發行車執照後辦理過戶，將原為告訴人所有之
    車號V5-2239 號自小客車過戶登記於自己名下，嗣並於92年
    7 月10日又將該車過戶登記於丙○○名下等情，惟堅詞否認
    有何侵占及偽造文書之犯行，辯稱：伊與告訴人商討可否以
    該車借款時，因告訴人不欲背負借款利息，始同意將該車過
    戶於伊名下，由伊以自己名義向當舖借款，辦理過戶所需之
    資料亦係告訴人置於一牛皮紙袋中親自交予伊，但當時疏未
    即時清點，不知少了行車執照正本，故到了桃園監理站方臨
    時由代辦人申請補發行車執照後始辦理過戶，後來伊將該車
    過戶於丙○○名下，是為了以丙○○名義向銀行貸款，此次
    貸款亦經告訴人同意等語。經查：
  (一)車號V5-2239 號自用小客車，於87年10月14日發照時原係登
    記告訴人（原名陳宣蓉）為車主，然於92年3 月25日即過戶
    登記被告（原名鍾弘芝）為車主，嗣並於92年7 月10日又過
    戶登記丙○○為車主一節，業據證人丙○○到庭證述明確，
    復有車籍資料作業- 車主變更畫面、車籍作業系統- 查詢認
    可資料及汽車新領牌照登記書影本各1 份在卷可稽，是起訴
    意旨認被告係92年7 月10日為本案犯行，而將該車過戶登記
    被告為新車主云云，自係誤會。
  (二)又被告於92年3 月25日委由戊○○代辦該車之過戶登記時，
    除該車之行車執照係在桃園監理站重新補發外，其餘辦理過
    戶登記所需之告訴人之身分證正本、告訴人名義之保險證正
    本及該車之汽車新領牌照登記書正本等證件，被告均有提出
    查驗等情，亦經證人即桃園監理站人員丁○○於本院審理時
    到庭，證稱：辦理車輛過戶登記者，需繳驗買賣雙方身分證
    正本、行車執照正本、汽車新領牌照登記書正本、有效之保
    險證正本、買賣雙方之印章，其中行車執照、汽車新領牌照
    登記書、有效之保險證及買方之身分證等證件，均需正本，
    不得以影本代之，至賣方之身分證部分，若係提供影本，則
    需有汽車商業同業公會所出具之保證書及汽車商之營利事業
    登記書，以證明當初確有見到賣方之身分證正本，而本案車
    號V5-223 9號自用小客車之92年3 月25日過戶登記書上，既
    經承辦人員在原車主之身分證統一編號欄內註記「桃91.1..
    」字樣，表示承辦人員確有見到原車主之身分證正本。又若
    行車執照不在，需重新補發，始能辦理過戶，申辦行車執照
    補發，則需攜帶身分證正本、原車主之保險證正本、汽車新
    領牌照登記書正本、印章辦理，該車於92年3 月25日之第1
    筆異動「補照」部分係補發行車執照，應是持身分證正本、
    原車主之保險證正本、汽車新領牌照登記書正本前往監理站
    窗口辦理，再者該車於92年3 月25日之4 筆異動，未見有補
    發汽車新領牌照登記書之舉，所以當日辦理過戶者是有提出
    汽車新領牌照登記書正本，另上開過戶登記書有註記「戊○○1384」，意即本件過戶登記事宜是車主委由在監理站登記
    有案之戊○○代辦等語綦詳，核與證人即保險暨監理業務從
    業人員戊○○於審理時證稱：補發行車執照時，要原車主之
    保險證才能辦，又本件過戶登記事宜是伊公司承辦等語相符
    ，且有汽車異動歷史查詢1 份在卷可憑，堪認實情。
  (三)而告訴人自警詢時起以迄本院審理時止，固一再指稱：未曾
    同意將該車過戶登記於被告名下或轉售他人，伊不可能同時
    將身分證、行車執照、保險證等物交予被告云云，然此不惟
    為被告所否認，且其就辦理車輛過戶登記所需之身分證正本
    、保險證正本及汽車新領牌照登記書等證件之保管情形，先
    於警詢中指稱：其身分證件、行車執照、印章平日均放在伊
    手提包內，被告無法輕易取得，但伊上課時就將該手提包置
    於車上，車子則交由被告開走云云，嗣於本院審理時又改稱
    ：該車之汽車新領牌照登記書、行車執照原均放在家裡，認
    識被告後才將行車執照置於該車之遮陽板後方鏡子處，保險
    證與行車執照放在一起，身分證則與印章、駕照一同置於隨
    身攜帶之皮包內，下車時皮包就會帶走，只有在買東西一下
    子就會上車之情形下，才會將皮包放車上，回家或離開車輛
    時間較長時，皮包就會帶走云云，足見其證述前後不一，是
    否可信，已非無疑。況告訴人於審理時猶堅稱：被告不可能
    在伊不同意之情形下，同時取得其身分證、行車執照、保險
    證等物，惟被告將該車過戶登記於自己名下時，確有提出告
    訴人之身分證正本、告訴人名義之保險證正本及該車之汽車
    新領牌照登記書正本，既如前述，則該等證件若非告訴人有
    意交付，被告焉有一併取得之可能。再參以該車於92年11月
    間經被告停放在告訴人住處之騎樓時，突遭人拖吊，並於地
    面上留有「未繳付所欠貸款」字樣，此據告訴人於94年1 月
    之刑事補充告（訴）理由狀內敘明在卷，第查，告訴人自認
    識被告後即知駕車需攜帶行車執照，嗣且均將其行車執照置
    於該車之遮陽板後方鏡子處，亦經告訴人於本院審理時述明
    ，習慣既為如是，則於此一猝不及防之情況下，其行車執照
    勢將隨同該車而脫離其持有，然告訴人竟自承迄今仍保有該
    車之行車執照，並提出該行車執照1 張，經本院於94年11月
    15日審理時當庭勘驗無誤，有本院當日審理筆錄可考，因之
    若非告訴人早知駕駛該車已毋庸續用該枚行車執照，留置車
    上毫無裨益，乃將之取出另存，且依其習慣換置駕車所需用
    之另枚行車執照於車上，豈有可能於該車忽遭他人拖走之後
    仍留有其行車執照之理？由是可見告訴人就該車已過戶於被
    告名義乙事，要非無悉，益徵被告所辯：伊將該車過戶於自
    己名下資以向當舖借款，及嗣後又以該車向銀行貸款之事，
    均經告訴人之同意，伊並無行使偽造私文書、侵占及使公務
    員登載不實犯行等語，尚非全然不可採信。而告訴人前揭指
    訴，既有前述悖於情理之處，自難遽採。
  (四)至被告聲請傳喚之證人即被告之友人甲○○、被告之父己○○於審理中到庭，雖未附和被告所辯，其中證人甲○○證稱
    ：伊並未見到告訴人有親自將辦理車輛過戶手續所需資料交
    予被告等語；證人己○○則證稱：告訴人未曾向伊提及，她
    告庚○○之事是誤會一場，亦未講過其告訴內容不實等語，
    然此至多僅足推認被告此部分所為辯解非真，而難憑以認定
    被告即有公訴人所指之犯行。
四、綜上所述，本件依現存證據，尚難認在客觀上已達於通常一
    般人均不致於有所懷疑，而得確信被告確曾犯罪之程度。此
    外復查無積極證據足認被告有何公訴人所指之行使偽造私文
    書、侵占及使公務員登載不實之犯行，揆諸首揭法條說明，
    自應為被告無罪之諭知，以昭審慎。
貳、公訴不受理部分
一、公訴意旨另以：被告庚○○因與告訴人乙○○感情生變，心
    生不滿，竟基於恐嚇之犯意，於93年6 月13日，在不詳處所
    ，接續以其所有之0000000000號行動電話發送「忘了告訴妳
    我還有妳高潮時自錄的床第情話，真糟糕」、「別說沒告知
    你，有次在賓館用手機拍下妳的裸照，記得沒？最好妳選擇
    善意」等2 封恐嚇簡訊至乙○○所有之0000000000號行動電
    話，使乙○○心生畏懼，致生危害於安全，因認被告此部分
    所為，亦犯刑法第305 條之恐嚇罪嫌。
二、按已經提起公訴或自訴之案件，在同一法院重行起訴者，應
    諭知不受理之判決，刑事訴訟法第303條第2款定有明文。
三、經查：本案被告庚○○被訴恐嚇之同一犯罪事實，前業經臺
    灣桃園地方法院檢察署檢察官於94年4 月29日，以93年度偵
    字第15654 號提起公訴，先於同年1 月25日繫屬本院，由本
    院於同年9 月29日以94年度易字第103 號判決，就恐嚇部分
    判處有期徒刑6 月在案等情，有上開起訴書之電腦列印本及
    臺灣高等法院前案紀錄表各1 份附卷可稽。是此部分，檢察
    官顯就已提起公訴之同一案件，嗣於94年7 月29日再向本院
    重行提起本件公訴，依照前開法條規定，自應諭知不受理之
    判決。
據上論結，應依刑事訴訟法第301 條第1 項、第303 條第2 款，
判決如主文。
本案經檢察官崔秉君到庭執行職務。
中　　華　　民　　國　　94　　年　　11　　月　　29　　日
                刑事第十一庭  審判長法  官  蔡 榮 澤
                                    法  官  魏 于 傑
                                    法  官  丁 俊 成
以上正本證明與原本無異。
如不服本判決，應於判決送達後10日內向本院提出上訴狀（應附
繕本），上訴於臺灣高等法院。
      　　　　　　　　　　　　　　　書記官　簡 慧 瑛
中　　華　　民　　國　　94　　年　　11　　月　　30　　日
